臺灣高等法院刑事裁定
110年度聲再字第36號
再審聲請人
即受判決人  杜象宇



上列再審聲請人即受判決人因違反槍砲彈藥刀械管制條例案件，
對於最高法院中華民國109年4月29日109年度台上字第1565號第
三審確定判決（最後事實審案號：本院107年度上訴字第3772號
，起訴案號：臺灣桃園地方檢察署106年度偵字第9507號），聲
請再審，本院裁定如下：
    主  文
再審之聲請駁回。 
    理  由
一、管轄範圍之說明：按判決在第三審確定者，對於該判決聲請
    再審，除以第三審法院之法官有第420條第5款情形為原因者
    外，應由第二審法院管轄之，刑事訴訟法第426條第3項定有
    明文。本件再審聲請人即受判決人杜象宇(下稱聲請人）犯
    違反槍砲彈藥刀械管制條例案件，經本院以107年度上訴字
    第3772號判決罪刑後提起第三審上訴，經最高法院以109年
    度台上字第1565號判決以其上訴為違背法律上之程式駁回上
    訴確定，有上開最高法院判決在卷可稽。經核聲請人所具之
    「聲請再審狀」已明確記載對於「最高法院109年度台上字
    第1565號判決（聲請人誤繕為裁定）..提出聲請再審狀，請
    撤銷原判決」及依刑事訴訟法第420條第1項第6款聲請再審
    之旨，堪認聲請人係對於上揭第三審確定判決聲請再審，而
    應由本院管轄。
二、聲請再審意旨略以：㈠司法實務槍枝所採用鑑定方式為檢視
    法(目測)、性能檢驗法(模擬試射)及動能測試法(實際試射)
    ，此三種鑑定方法雖由專業鑑定人加以實施鑑定，然不論是
    檢視法或性能檢驗法，事實上均未真正擊發槍枝，以確認該
    槍枝是否有無殺傷力，而係單憑槍枝具有打擊底火，且槍管
    貫通具有可以彈射出金屬子彈，即遽為認定具有殺傷力，且
    系爭槍枝有無殺傷力，均以聲請人警詢、偵訊之自白及刑事
    警察大隊、中央警察大學所作檢視法、性能檢驗法來認定，
    實為不公。㈡刑事警察大隊為執行搜索聲請人住所及公司的
    單位，又同為鑑定單位，所作鑑定不精確、外觀有破洞未說
    明，玩具槍枝材質及尺寸，皆未作完整鑑定，利用聲請人「
    紙底火」來做打擊測試，皆有打擊到，與聲請人有說明此玩
    具槍枝單純有聲光效果相符，但可擊發「紙底火」不代表可
    以打子彈底火，如何拿此證明可擊發子彈，故聲請人聲請用
    啞彈試射並非無理要求。㈢系爭槍枝經中央警察大學鑑定後
    ，認非制式手槍之機械結構、操作性能及擊發功能均正常，
    其改造槍管可承受火藥爆燃之相當程度高膛壓，研判若裝填
    適用子彈進行射擊，即可擊發子彈。然系爭槍管是鋅鋁合金
    ，並在槍管中央處有孔，此孔為固定彈倉轉輪用，固定銷上
    的彈簧珠子都已不在無法固定。另依據刑事警察局鑑定人陳
    全儀所述，若用塑膠槍管都能有殺傷力，那市售玩具槍皆犯
    槍砲彈藥刀械管制條例，故其證詞不可取。㈣槍砲彈藥刀械
    管制條例於民國109年6月10日修正公布，其中第20條之1部
    分，由於先前沒完整定義，致鑑定人用檢視法、性能檢驗法
    而判處刑罰，才會用此法條來限制模擬槍的流通及避免人民
    誤觸法律。法院都採用對聲請人不利的證據來定罪，證人黃
    建舜所述非聲請人交與的系爭槍枝，試問聲請人只有在露天
    商場購置一支，那具有殺傷力槍枝從何而來?本案所查扣器
    具均為家中裝潢使用，並後補四樓裝潢後照片及鋅鋁合金無
    法受熱之照片，爰聲請本院傳喚中央警察大學鑑定人及黃建
    舜出庭作證，並要求勘驗系爭槍枝，證明聲請人並無製造有
    殺傷力槍枝，依刑事訴訟法第420條第1項第6款規定，就最
    高法院109年度台上字第1565號判決聲請再審云云。
三、按聲請再審，由判決之原審法院管轄；判決在第三審確定者
    ，對於該判決聲請再審，除以第三審法院之推事（法官）有
    第420 條第5 款之情形為原因者外，應由第二審法院管轄之
    ，刑事訴訟法第426 條第1 項、第3 項分別定有明文。又再
    審係為原確定判決認定事實錯誤而設之救濟程序，是聲請再
    審之對象應為確定之實體判決。倘屬程序上判決，因不具實
    體之確定力，縱經判決確定，仍不得以之為聲請再審之客體
    。而此項得否作為聲請再審之客體，以及再審之聲請是否具
    備合法條件，受理再審聲請之法院，應先加審查，若其聲請
    再審之程序違背規定時，即應以其聲請不合法，依刑事訴訟
    法第433 條規定裁定駁回之；必再審之客體無誤，聲請合法
    ，始能進而審究其再審有無理由（最高法院107年度台抗字
    第467號裁定意旨參照）。另按最高法院以違背法律上之程
    式，駁回當事人上訴而確定之判決，因不具實體確定力，不
    得為聲請再審之客體，聲請人應以最後事實審法院之實體判
    決為聲請再審之客體（最高法院72年台抗字第270號判例意
    旨參照）。
四、查本件聲請人所提之刑事再審聲請狀，係對於最高法院109
    年度台上字第1565號確定判決提起本件再審之聲請，惟聲請
    人所犯非法製造可發射子彈具殺傷力之槍枝罪，經本院以10
    7年度上訴字第3772號為實體判決後，聲請人不服提起上訴
    ，經最高法院以上訴違背法律上之程式，依刑事訴訟法第39
    5條前段規定駁回上訴。是前揭第三審判決係以聲請人上訴
    違背法律上之程式，從程序上駁回上訴確定乙情，有最高法
    院109年度台上字第1565號確定判決在卷足憑，亦即上開第
    三審判決並未就聲請人本案被訴非法製造可發射子彈具殺傷
    力之槍枝罪之犯罪事實為實體上之審查，乃屬不具實體確定
    力之程序判決，揆諸前揭說明，自不得作為聲請再審之對象
    。從而，聲請人此部分就上開第三審判決聲請再審，於法自
    有未合，且無從補正，應予駁回。
五、復按聲請再審之案件，除顯無必要者外，應通知聲請人及其
    代理人到場，並聽取檢察官及受判決人之意見。但無正當理
    由不到場，或陳明不願到場者，不在此限。所稱「顯無必要
    者」，係指聲請顯屬程序上不合法且無可補正或顯無理由而
    應逕予駁回，刑事訴訟法第429條之2、法院辦理刑事訴訟案
    件應行注意事項第177條之4定有明文。故有關於必要性之判
    斷，則應視踐行該法定程序是否有助於釐清聲請意旨及所主
    張之再審事由，自未排除法院於認有程序上不合法、顯無理
    由或應逕予開啟再審程序時，得不經踐行該法定程序並逕為
    裁定，故基於立法者就聽審權保障與考量司法資源有限性之
    合理分配，法院自得依據個案情節考量其必要而有判斷餘地
    。基此，本件聲請意旨雖已敘明其聲請再審事由，然顯與法
    定程序不符且無從補正，依前開說明及刑事訴訟法第429條
    之2之立法意旨，自無通知聲請人到場並聽取其意見之必要
    ，附此敘明。
據上論斷，應依刑事訴訟法第433條前段，裁定如主文。
中　　華　　民　　國　　110 　年　　3 　　月　　5 　　日
                  刑事第十五庭審判長法  官  林怡秀
                                    法  官  古瑞君
                                    法  官　呂煜仁
以上正本證明與原本無異。
如不服本裁定，應於收受送達後5 日內向本院提出抗告狀。
                                    書記官　林廷佳
中　　華　　民　　國　　110 　年　　3 　　月　　5 　　日